【裁判字號】    95,易,741
【裁判日期】    950728
【裁判案由】    傷害等
【裁判全文】
臺灣臺南地方法院刑事判決               95年度易字第741號
    公  訴  人  臺灣臺南地方法院檢察署檢察官
    被      告  乙○○
                        樓（另案在國防部臺南監獄執行中）
上列被告因傷害等案件，經檢察官提起公訴（九十五年度偵字第
一九三二號），被告於準備程序中就被訴事實為有罪之陳述，受
命法官於聽取當事人之意見後，本院合議庭裁定由受命法官獨任
進行簡式審判程序，判決如下：
    主  文
乙○○對於公務員依法執行職務時，當場侮辱，處拘役肆拾日，
如易科罰金，以銀元佰元即新臺幣玖佰元折算壹日；又傷害人
之身體，處有期徒刑月，如易科罰金，以銀元佰元即新臺幣
玖佰元折算壹日。
    事  實
一、乙○○係國防部臺南監獄受刑人，其於民國九十四年十二月
    十九日下午三時許，因不服執行戒護勤務之士兵丙○○指示
    ，竟基於妨害公務之犯意，當場以「幹你娘」、「畜牲」（
    公然侮辱部分未據告訴）等穢語，辱罵依法執行職務之公務
    員丙○○，遭該區副組長陳韋宏制止後，乙○○竟另行萌生
    妨害公務及普通傷害犯意，在走道上擅自拆卸紗窗及窺視小
    窗口之木條（毀損部分未據告訴）後，即持之朝丙○○頭部
    揮擊，而對依法執行職務之公務員施以強暴，致丙○○受有
    頭部挫瘀傷及腕部挫傷之傷害。
二、案經國防部臺南監獄告發及丙○○告訴臺灣臺南地方法院檢
    察署檢察官偵查起訴。
    理  由
一、上開犯罪事實，業據被告乙○○於檢察官偵查中自白不諱，
    且於本院準備程序及審理程序中均對被訴事實為認罪表示，
    核與證人即告訴人丙○○於偵查中之指證、證人丁○○、陳
    韋宏、唐偉倫之陳述筆錄內容相符，及告訴人受傷及現場照
    片共七張附卷可稽，被告上開自白顯與事實相符，自堪採信
    。本件事證明確，被告犯行洵堪認定，應依法論科。
二、論罪科刑：
  (一)核被告乙○○所為，係犯刑法第一百四十條之對於依法執行
    職務公務員當場侮辱罪、同法第一百三十五條第一項之對於
    依法執行職務公務員施強暴罪及同法第二百七十七條第一項
    之普通傷害罪。惟按行為後法律有變更者，適用行為時之法
    律。但行為後之法律有利於行為人者，適用最有利於行為人
    之法律，九十四年二月二日公布、自九十五年七月一日施行
    之刑法第二條第一項定有明文，上開規定係規範行為後法律
    變更所生新舊法律比較適用之準據法，於新法施行後，應逕
    適用新法第二條第一項之規定，為「從舊從輕」之比較（最
    高法院九十五年第八次刑事庭會議決議一之(一)）。
  (二)上開各該規定之罰金刑部分，於被告行為後，因刑法施行法
    增訂第一條之一於九十五年七月一日公布施行；該條規定：
    「（第一項）中華民國九十四年一月七日刑法修正施行後，
    刑法分則編所定罰金之貨幣單位為新臺幣。（第二項）九十
    四年一月七日刑法修正時，刑法分則編未修正之條文定有罰
    金者，自九十四年一月七日刑法修正施行後，就其所定數額
    提高為三十倍。但七十二年六月二十六日至九十四年一月七
    日新增或修正之條文，就其所定數額提高為三倍。」其適用
    情形，固與上開條文增訂前適用現行現行法規所定貨幣單位
    折算新臺幣條例第二條折算新臺幣及罰金罰鍰提高標準條例
    第一條提高標準，並無二致，惟反觀罰金刑之最低刑度，被
    告行為後，刑法第三十三條第五款亦經修正公布施行（修正
    公布施行日期同於上開刑法第二條），而將修正前僅一元（
    指銀元，即新臺幣三元，再適用罰金罰鍰提高標準條例第一
    條之規定得提高為十倍，即新臺幣三十元）以上之最低刑度
    ，修正提高為新臺幣一千元以上，比較被告行為前後之法律
    適用，顯以行為時之法律較有利於被告，自應依上開修正施
    行後之刑法第二條第一項前段之規定，適用修正前之刑法第
    三十三條第五款，而現行現行法規所定貨幣單位折算新臺幣
    條例第二條折算新臺幣及罰金罰鍰提高標準條例第一條之規
    定自應併於適用。
  (三)被告所犯前揭對依法執行職務公務員施強暴及普通傷害二罪
    間，係一行為觸犯數罪名，為想像競合犯，而被告行為後，
    刑法第五十五條想像競合犯之規定，業於九十五年七月一日
    修正公布施行，該條雖增訂但書有關科刑範圍之限制，然僅
    係法理之明文化，修正施行後之規定並未對被告有利。故應
    依修正前刑法第五十五條想像競合犯部分之規定，從情節較
    重之普通傷害罪處斷。起訴意旨雖未敘明此部分論罪關係，
    然經蒞庭檢察官以言詞表示上開二罪應為想像競合犯之關係
    ，附此敘明。
  (四)被告所犯刑法第一百四十條之對於依法執行職務公務員當場
    侮辱罪與同法第二百七十七條第一項之普通傷害罪間，犯意
    各別，行為互殊，應予分論併罰。
  (五)爰審酌被告有違反懲治盜匪條例、強盜等前科，現在國防部
    臺南監獄服刑中，有臺灣高等法院被告前案紀錄表附卷可參
    ，素行欠佳，且漠視公務員依法執行職務之權責，法治觀念
    薄弱，犯罪手段非屬平和，然犯後坦承犯行，態度尚可等一
    切情狀，分別量處如主文所示之刑。
  (六)被告行為時之刑法第四十一條第一項前段規定：「犯最重本
    刑為五年以下有期徒刑以下之刑之罪，而受六個月以下有期
    徒刑或拘役之宣告，因身體、教育、職業、家庭之關係或其
    他正當事由，執行顯有困難者，得以一元以上三元以下折算
    一日，易科罰金。」，而被告行為時之易科罰金折算標準，
    修正前罰金罰鍰提高標準條例第二條前段（現已刪除）規定
    ，就其原定數額提高為一百倍折算一日，則本件被告行為時
    之易科罰金折算標準，如以銀元三百元折算一日，經折算為
    新臺幣後，應以新臺幣九百元折算為一日。惟九十五年七月
    一日修正公布施行之刑法第四十一條第一項前段則規定：「
    犯最重本刑為五年以下有期徒刑以下之刑之罪，而受六個月
    以下有期徒刑或拘役之宣告者，得以新臺幣一千元、二千元
    或三千元折算一日，易科罰金。」比較修正前後之易科罰金
    折算標準，修正前之規定顯較有利被告，自應依刑法第二條
    第一項前段，適用修正施行前刑法第四十一條第一項前段之
    規定，併各諭知易科罰金之折算標準。
三、公訴意旨另以：被告乙○○承前揭丙○○之傷害犯意，對丁○○施以強暴，致其受有頸部挫傷等傷害，因認此部分亦構
    成刑法第二百七十七條第一項之傷害罪。惟按刑法第二百七
    十七條第一項之傷害罪，依刑法第二百八十七條規定，須告
    訴乃論，告訴乃論之罪未經告訴者，應諭知不受理之判決。
    而告訴、告發，應以書狀或言詞向檢察官或司法警察官為之
    ；其以言詞為之者，應製作筆錄。為便利言詞告訴、告發，
    得設置申告鈴。又警政署署長、警察局局長、警察總隊總隊
    長、警察官長、憲兵隊長官、憲兵隊官長、士官及依法令關
    於特定事項，得行司法警察官之職權者，方為司法警察官，
    刑事訴訟法第三百零三條第三款、第二百四十二條第一項、
    第二百二十九條第一項、第二百三十條第一項分別定有明文
    ，亦即，僅檢察官及上揭所列之司法警察官或得行司法警察
    官職權者，有受理告訴之權限。本件被告乙○○傷害丁○○
    部分，固經丁○○於國防部臺南監獄戒護科監獄官調查談話
    中，以言詞向監獄官表示告訴乙○○傷害犯行之意思，有談
    話筆錄在卷可參。然監獄官係監獄執行矯治或管理人員，並
    非上開規定列舉之司法警察官，亦乏關於特定事項得行司法
    警察官之職權，或視同司法警察官之法令依據，從而，被害
    人丁○○向監獄官所為之言詞告訴尚非適法；退步言之，若
    監獄或監獄官為被害人製作言詞提出告訴之筆錄，經函轉檢
    察官後，竟可視同被害人向檢察官提出告訴之「書狀」者，
    則任何機關甚至第三人，均得為被害人製作表示告訴意思之
    筆錄提出予檢察官，而完成「告訴」之程式，上開刑事訴訟
    法關於確保被害人告訴真意之告訴程式規定，已無異贅文；
    矧被害人未向檢察官或司法警察官提出告訴，而逕向法院表
    示告訴者，依我國實務見解向認非合法告訴（最高法院七十
    三年台上字第四三一四號著有判例可資參照），則被害人向
    法院以外之非偵查犯罪機關提出告訴，又何獨不然？本院復
    查無證據顯示丁○○曾以言詞或書狀向檢察官告訴，則被告
    乙○○此部分所為傷害犯行，即欠缺訴追要件，要非法院所
    得受理審判。末按被告行為後，刑法第五十六條「連續數行
    為而犯同一之罪名者，以一罪論。但得加重其刑至二分之一
    。」之規定，於被告行為後，業經公布刪除（公布施行日期
    同於上開刑法第二條），原規定之數行為而犯同一罪名者，
    應按數罪併罰之原則論處，則依修正施行後刑法第二條第一
    項「行為後法律有變更者，適用行為時之法律。但行為後之
    法律有利於行為人者，適用最有利於行為人之法律」之規定
    ，比較刪除前後刑法第五十六條之規定，刪除後之規定，並
    未較有利於被告，故本件應適用被告行為時即刪除前刑法第
    五十六條之規定予以論處。本件被告前揭部分所為，欠缺訴
    追要件，已如前述，依法應為不受理判決，惟公訴意旨認此
    部分犯行與前揭論罪科刑之部分，有連續犯之裁判上一罪關
    係，爰不另為不受理之諭知，附此敘明。
據上論斷，應依刑事訴訟法第二百七十三條之一第一項、第二百
九十九條第一項前段，修正施行後刑法第二條第一項前段、刑法
第二百七十七條第一項、第一百四十條第一項、第一百三十五條
第一項、修正前刑法第五十五條、第四十一條第一項前段，罰金
罰鍰提高標準條例第一條、修正前罰金罰鍰提高標準條例第二條
，判決如主文。
本案經檢察官甲○○到庭執行職務。
中    華    民    國    95    年    7     月    28    日
                  刑事第二庭    法  官  陳賢德
以上正本證明與原本無異。
如不服本判決，應於收受送達後10日內向本院提出上訴書狀（應
附繕本）。
                                書記官  王志銘
中    華    民    國    95    年    8     月    3     日
附錄論罪科刑法條
刑法第一百四十條第一項
於公務員依法執行職務時，當場侮辱，或對於其依法執行之職務
公然侮辱者，處六月以下有期徒刑、拘役或一百元以下罰金。
刑法第二百七十七條第一項
傷害人之身體或健康者，處三年以下有期徒刑、拘役或一千元以
下罰金。
刑法第一百三十五條第一項
對於公務員依法執行職務時，施強暴脅迫者，處三年以下有期徒
刑、拘役或三百元以下罰金。


司法院資訊處製作；財團法人民間司法改革基金會備份。
